臺灣高等法院高雄分院刑事判決　　　　100年度上易字第180號
上　訴　人
即　被　告　陳信
上列上訴人因竊盜案件，不服臺灣高雄地方法院99年度易字第18
06號中華民國99年12月6 日第一審判決（起訴案號：臺灣高雄地
方法院檢察署99年度偵字第22384 號），提起上訴，本院判決如
下：
     主  文
上訴駁回。
     事  實
一、陳信前因傷害致死案件，經臺灣高等法院高雄分院88年度上
    更(二)字第323 號判決處有期徒刑12年確定，甫於民國99年2
    月13日執行完畢。竟不知悔改，於99年7 月3 日凌晨0 時30
    分許，在高雄市三民區○○○路286 號「小北百貨」（即寶
    璽百貨有限公司），意圖為自己不法之所有，基於竊盜之故
    意，徒手竊取價值新臺幣（下同）540 元之UTMOST牌香水1
    瓶（下稱系爭香水），得手後藏置於其褲子左邊口袋內，嗣
    因離去時觸動上址大門之防竊警報器，為上開公司主任王志
    偉即時予以攔阻，並報警處理。
二、案經王志偉訴由高雄市政府警察局三民第一分局移送臺灣高
    雄地方法院檢察署檢察官偵查起訴。
     理  由
壹、證據能力部分：
一、刑事訴訟法第159 條之5 第2 項規定：「當事人、代理人或
    辯護人於法院調查證據時，知有第159 條第1 項不得為證據
    之情形，而未於言詞辯論終結前聲明異議者，視為有前項之
    同意」。查王志偉於警訊之陳述，雖屬傳聞證據，惟被告、
    檢察官於原審及本院言詞辯論終結前均未聲明異議，更無證
    據顯示王志偉上開陳述係遭受強暴、脅迫、詐欺、利誘等外
    力干擾情形，或在影響其心理狀況致妨礙其自由陳述等不可
    信之情況下所為，本院認為適當作為證據，自有證據能力。
貳、實體部分：
一、訊據上訴人即被告陳信於本院審理時並未到庭，而原審審理
    時，則矢口否認有前揭犯行，辯稱：當天我是忘記結帳，警
    報器響時，我有回到櫃臺說要結帳，但店員說不能結要等警
    察來。且我身上有錢，並無必要偷系爭香水云云。暨於上訴
    狀中辯稱：常人均知大賣場設有防竊警報器，我若有意行竊
    ，大可撕去香水瓶上之標籤以免偵測，豈會將香水置於口袋
    中離去，當日係因未隨身攜帶購物袋，才順手將香水放入褲
    袋內，結帳時又忘記取出所致云云。
二、經查：
１、告訴人即小北百貨主任王志偉於原審證稱：「（問：你是否
    在小北百貨任職？擔任何職？）是的，我是擔任中班主任，
    時間為下午4 點到凌晨1 點。負責管理員工，進貨補貨等工
    作。（問：本件被告在99年7 月3 日凌晨到小北百貨所涉及
    的竊盜案件你是否還有印象？）有的。（問：當時是何人先
    行發現？）是晚班的主任，當時我要下班了在交接，被告買
    完東西走出去，有防盜鈴叫，晚班主任在門口，他向我使眼
    色要我過去，我就與晚班主任一起過去，正常的客人聽到防
    盜鈴會去櫃台，被告就不過來，說還要買東西就往4號 走道
    走去。（問：你看到被告往四號走道時，你做何處置？）我
    們都有經驗，如果沒有走到櫃台，一般都是會回去丟東西。
    我們都會跟在後面。（問：你跟隨被告之後發現什麼事情？
    ）我看到被告用右手從口袋裡拿出香水丟在工具區的陳列架
    。（問：被告將香水丟在工具區的陳列架之後，如何處置？
    ）我們撿起香水並請被告到櫃台。因為那裡有攝影機。（問
    ：被告到櫃台之後有何反應？）好像經驗蠻好的，我們說要
    找警察，被告不會怕並說好。被告又去買口香糖。（問：到
    了櫃台後，你們有沒有質疑被告有竊取香水？）沒有。但被
    告到櫃台有承認，說他沒有錢。（問：被告承認的內容為何
    ？）被告有說他忘記付錢放在口袋，我們就說要叫警察，但
    被告就說沒有關係要我們叫。（問：被告有無拿現金要付帳
    的動作？）有。但他拿的錢不夠。（問：所以你們當初就直
    接認定被告竊取該瓶香水而報警？）對。因為被告也間接承
    認。被告說他錢不夠而將香水放在口袋。（問：被告當天有
    沒有就其他物品作結帳的動作？）有。先前買的我不記得，
    但我有印象請他去櫃台的時候，他又去買了口香糖。（問：
    請你回想當天被告從口袋拿出多少現金出來？）有1張10 0
    元的，其餘都是零錢。」等語綦詳（原審卷32至34頁），與
    其於警詢時之指訴一致（偵卷13至15頁），並經告訴人指認
    無誤（偵卷30頁）。又被告自承與告訴人無冤無仇（原審卷
    56頁），則告訴人應無必要刻意設詞誣陷被告，並自陷己受
    偽證罪追訴處罰之風險，是告訴人上揭所述應屬可信。又依
    卷附警方所攝之現場照片所示（偵卷28至29頁），系爭香水
    確實被丟棄在前揭小北百貨之五金工具陳列架上，與告訴人
    上述情節亦相吻合。此外，亦有卷存高雄市政府警察局三民
    第一分局長明派出所扣押筆錄、扣押物品目錄表、贓物認領
    保管單等件為佐（偵卷20至25 頁 ），足認被告確有於前揭
    時地竊取系爭香水得手無誤。
２、又竊取大賣場物品，實未必定會撕去物品之標籤，又被告所
    辯其餘各情，亦與王志偉前開證述不同。又其於警詢時稱：
    防竊警報器響起，渠就往店裡走，該店員工沒有叫渠到櫃臺
    ，後來是渠發現褲子口袋重重的，發現褲子口袋內有1 瓶香
    水，渠就將該香水放回原置放香水的陳列架等語（偵卷10頁
    ），非但與前述現場照片所示之情狀不合，再渠若真是忘記
    付帳，為何不是於警報器響起時直接走回櫃臺付帳，卻是稱
    渠要將香水放回原處？又為何不在第1 次警詢時即表明渠身
    上有錢可以購買？凡此，均與常理相違。此外，一般店家遇
    客人觸動警報器時，客人若立即返回櫃臺表明忘記結帳，並
    拿出金錢作付款之動作，以店家與客為善之常情，店家多不
    會認定客人有偷竊之意，而今被告於觸動警報器時，一反一
    般人忘記付帳應有之常態，不願回到櫃臺卻逕往小北百貨店
    內走去，渠行為已甚有可議，而告訴人既與被告無何仇怨，
    倘被告真有心要結帳，告訴人豈有故意刁難被告，不讓渠結
    帳之可能。從而被告前揭辯詞，顯為事後卸責之詞，洵無可
    採。至被告另辯稱有於偵訊時出示身上數千元現金以取信檢
    察官渠有錢可賣系爭香水云云，然若被告真有出示現金之動
    作，亦能見諸偵訊筆錄，但卷附被告之偵訊筆錄卻未見有此
    情存在（偵卷38-39 頁），是渠所辯亦屬子虛。
３、被告於原審雖請求調閱小北百貨當日之監視器錄影內容，及
    再傳訊告訴人王志偉到庭作證，以證明渠當時拿了2000多元
    要買系爭香水云云，然小北百貨之監視器錄影畫面無法看到
    案發地點，有原審公務電話記錄可考（原審卷22頁），是調
    閱案發當日之監視器錄影畫面自無實益。而告訴人已證稱當
    天被告只有拿出1 張100 元的，其餘都是零錢乙情明確，與
    被告所述顯不相符。
４、綜上所述，被告所辯均非事實，顯難採信。本件事證既明，
    被告犯行堪以認定，應依法論科。
三、核被告所為係犯刑法第320 條第1 項之竊盜罪。被告前曾受
    如事實欄所載有期徒刑之執行，有臺灣高等法院被告前案紀
    錄表附卷可考，其於有期徒刑執行完畢後5 年以內，故意再
    犯本件最重本刑為有期徒刑以上之刑之罪，為累犯，應依法
    加重其刑。
四、原審認被告罪證明確，因而適用刑法第320 條第1 項、第47
    條第1 項、第41條第1 項前段規定（漏載刑法施行法第1 之
    1 條，應予補充），並審酌被告正值壯年，不思以正當途徑
    獲取財物，竟起歹念竊取他人財物，侵害告訴人之財產權，
    所為實有不該。再衡酌所竊物品價值不高，亦已返還告訴人
    ，所生之危害有限，暨渠犯罪後之態度等一切情狀，並並敘
    明檢察官雖就被告具體求刑有期徒刑3 月，然本院認以量處
    如主文所示之刑為適當，檢察官之求刑核屬過重，量處被告
    拘役59日，及諭知易科罰金之折算標準，其認事用法，核無
    不合，量刑亦屬允當。又被告上訴意旨，仍執陳詞，否認犯
    罪，指摘原判決不當，為無理由，應予駁回。
五、本院100 年4 月7 日審理期日，被告經合法傳喚，無正當理
    由不到庭，爰依刑事訴訟法第371 條規定，不待其陳述，逕
    行判決。
六、據上論斷，應依刑事訴訟法第371 條、第368 條，判決如主
    文。
本案經檢察官林應華到庭執行職務。
中    華    民    國   100     年      4    月  14    日
                  刑事第一庭    審判長法  官  周賢銳
                                      法  官  施柏宏
                                      法  官  洪碩垣
以上正本證明與原本無異。
不得上訴。
中    華    民    國   100    年    4     月    15    日
                                      書記官  林家煜